【裁判字號】    99,抗,1107
【裁判日期】    990923
【裁判案由】    不服延長羈押
【裁判全文】
臺灣高等法院刑事裁定                  99年度抗字第1107號
抗  告  人
即  被  告  甲  ○
上列抗告人因殺人等案件，不服臺灣臺北地方法院中華民國99年
9月6日延長羈押之裁定（98年度重訴字第33號），提起抗告，本
院裁定如下：
    主  文
抗告駁回。
    理  由
一、本件抗告人即被告甲○之抗告意旨略以：原審以重罪、串證
    之虞為由，裁定延長羈押，惟查：(一)本案業經原審認定被告
    成立殺人犯行，則原審所據被告於警詢及偵訊時之供述避重
    就輕之羈押理由部分已不復存在；(二)又被告業已詳述涉案情
    節，證人及共犯並經交互詰問完畢，是以已無勾串共犯或證
    人之虞；(三)原審裁定僅稱被告羈押之原因仍然存在，且所涉
    殺人犯行，復經原審判處有期徒刑12年在案，為擔保本件刑
    事程序之後續審判及執行，應認仍有繼續羈押被告之必要性
    等語，作為羈押被告之理由，顯有不符司法院釋字第665號
    解釋及最高法院臺抗字第691號裁定之處，而有違背刑事訴
    訟法第101條規定之虞，爰提起抗告，請求撤銷原延長羈押
    裁定，更為合法之裁定等語。
二、按羈押被告，審判中不得逾3月，但有繼續羈押之必要者，
    得於期間未滿前，經法院依第101條之規定訊問被告後，以
    裁定延長之；延長羈押期間，審判中每次不得逾2月，如所
    犯最重本刑為10年以下有期徒刑以下之刑者，第一審、第二
    審以3次為限，第三審以1次為限；刑事訴訟法第108條第1項
    前段及第5項定有明文。又同法第101條第1項明文規定：「
    被告經法官訊問後，認為犯罪嫌疑重大，而有左列情形之一
    ，非予羈押，顯難進行追訴、審判或執行者，得羈押之︰一
    、逃亡或有事實足認為有逃亡之虞者。二、有事實足認為有
    湮滅、偽造、變造證據或勾串共犯或證人之虞者。三、所犯
    為死刑、無期徒刑或最輕本刑為5年以上有期徒刑之罪者。
    」關於此項規定，司法院釋字第665號解釋再加以闡釋，認
    為羈押之目的應以保全刑事追訴、審判或執行程序為限。故
    被告所犯縱為該條項第3款之重罪，如無逃亡或滅證導致顯
    難進行追訴、審判或執行之危險，尚欠缺羈押之必要要件。
    亦即單以犯重罪作為羈押之要件，可能背離羈押作為保全程
    序的性質。換言之，刑事訴訟法第101條第1項第3款規定，
    應限縮解釋為於被告犯該款規定之罪，犯罪嫌疑重大，且有
    相當理由認為有逃亡、湮滅、偽造、變造證據或勾串共犯或
    證人之虞，非予羈押，顯難進行追訴、審判或執行者，得羈
    押之。而該解釋意旨所指足認有逃亡或湮滅、串證之虞之「
    相當理由」，其所要求程度，當毋需達到該規定第1款「逃
    亡或有事實足認有逃亡之虞」、第2款「有事實足認有湮滅
    、偽造、變造證據或勾串共犯或證人之虞」等獨立法定羈押
    事由所應具備者，俾各該法定羈押事由，不致形同具文而得
    各自發揮不同之規範功能。而所謂「相當理由」，係指非出
    於憑空臆測，凡依一般社會通念，足認為具有相當高蓋然性
    之可信度即可。個案之具體情狀已達於符合該規定第一款、
    第二款之得羈押情形時，自亦合乎重罪羈押應併予具備之上
    開條件（最高法院98年度臺抗字第798號裁定意旨參照）。
三、經查：
    (一)本件被告雖以不存在串證之虞且依重罪理由羈押亦未說明
      「相當理由」何在，指摘原裁定不當。惟查，原裁定理由
      欄一僅係說明被告先前被羈押及延長羈押之原因，並非以
      此作為本次延長羈押之理由。被告對此部分之指摘，尚有
      誤會。
    (二)被告所犯之殺人罪，其法定本刑為「死刑、無期徒刑或10
      年以上有期徒刑」，自屬刑事訴訟法第101條第1項第3款
      所列之罪，而被告經原審於99年8月20日以98年度重訴字
      第33號判決，認成立共同殺人罪，量處有期徒刑12年，自
      屬犯罪嫌疑重大，且其既受重刑之宣告，基於趨吉避凶、
      脫免刑責、不甘受罰之基本人性，重刑常伴有逃亡之高度
      可能性，況被告目前仍在上訴中，再參以本件被告雖年僅
      19歲，但竟隨同案共犯至行兇現場，再持西瓜刀砍人，為
      原審判決認定之事實，顯見其家庭對其行動之約束頗為薄
      弱，則應認被告在受此重刑判決後，縱經其家長等具保在
      外，依一般合理之判斷，仍可認為被告猶具有相當高之逃
      亡可能性。即本案被告所犯係屬刑事訴訟法第101條第1項
      第3款所列之重罪，復有「相當理由」認為其有逃亡之虞
      ，非予羈押，顯難進行審判或執行。是原審援引刑事訴訟
      法第101條第1項第3款之規定，認被告羈押原因仍然存在
      ，且有繼續羈押之必要，裁定被告自99年9月10日起延長
      羈押2月，雖其理由簡略，惟其延長羈押裁定尚屬適法之
      職權裁量行使，核無不合，且依本案情節論，亦與司法院
      釋字第665號解釋意旨，並不違背。抗告意旨以本案被告
      之羈押原因已不存在為抗告理由，尚屬無理由，應予駁回
      。
四、據上論結，應依刑事訴訟法412條，裁定如主文。
中    華    民    國    99    年     9    月    23    日
                  刑事第十三庭  審判長法  官 曾德水
                                      法  官 宋松璟
                                      法  官 王復生
以上正本證明與原本無異。
不得再抗告。
                                      書記官 陳靜雅
中    華    民    國    99    年    9     月    23    日

司法院資訊處製作；財團法人民間司法改革基金會備份。
